【裁判字號】    90,上易,1886
【裁判日期】    900724
【裁判案由】    侵占
【裁判全文】
臺灣高等法院刑事判決                        九十年度上易字第一八八六號
    上  訴  人
    即  被  告  己○○
                （現改名
                為鍾雯媛）
    選      任
    辯  護  人  林長泉
右上訴人，因侵占案件，不服臺灣板橋地方法院，九十年度易字第六號，中華民國九
十年四月九日第一審判決（起訴案號：臺灣板橋地方法院檢察署八十九年度偵字第一
七四三三號）提起上訴，本院判決如左：
    主      文
原判決撤銷。
己○○（現改名為鍾雯媛）意圖為自己不法之所有，而侵占對於業務上所持有之物，
處有期徒刑陸月，如易科罰金，以參佰元折算壹日，緩刑貳年。
    事      實
一、緣己○○（現改名為鍾雯媛）為盛揚科技股份有限公司（下稱盛揚公司）之會計
    ，於民國（下同）八十八年三、四月間，盛揚公司財務發生困難後與原上游廠商
    波茲曼科技股份有限公司（下稱波茲曼公司）達成協議，雙方約定八十八年四月
    二十八日至同年八月三十一日間原盛揚公司員工改由波茲曼公司僱用支薪，己○○並負責處理波茲曼公司向下游廠商訂購貨品貨款支付之會計工作，為從事業務
    之人，於八十八年五月間，波茲曼公司向世行有限公司（下稱世行公司）訂購之
    貨物一批中，有部分貨物規格不合，已由己○○將其中一萬八千個單位於八十八
    年六月七日退回世行公司，惟其竟意圖為自己不法所有，隱匿上開事實，將世行
    公司退回之波茲曼公司所開立用以支付前揭貨款付款人為台北銀行南京分行、發
    票日為八十八年九月三十日、面額新台幣（下同）七萬一千六百十一元之支票一
    紙，於八十八年九月三十日存入其可以支配使用之土城清水郵局第０四五一六九
    之七帳號內提示付款，除將退貨後之應付貨款交付世行公司外，將其餘貨款五萬
    二千九百二十元（一萬八千個單位乘以單價二．八元再加百分之五之營業稅）予
    以侵占入己，嗣世行公司與波茲曼公司因貨款給付糾紛經對帳後，波茲曼公司始
    知上情。
二、案經波茲曼公司訴請臺灣板橋地方法院檢察署檢察官偵查起訴。
    理      由
一、訊據上訴人即被告己○○（現改名為鍾雯媛）矢口否認有侵占之犯意，辯稱：當
    初盛揚公司負責人與波茲曼公司如何約定，我並不清楚，因為當初協議有代收代
    付關係存在，我才會誤認上揭錢是盛揚公司的，而且我知道錢應該是歸屬波茲曼
    公司所有後，我就還給他們了，我從頭到尾都沒有侵占之意思等語。
二、經查右揭事實業據告訴人波茲曼公司具狀及前告訴代表人丁○○指訴綦詳，並經
    證人即世行公司主管戊○○、會計乙○○於原審及本院調查中證述明確，且有上
    開支票正反面影本、進料退貨單影本、八十八年五月二十九日世行公司開立之統
    一發票影本各一紙在卷足稽。又盛揚公司業於八十八年四月二十八日將其公司所
    有機器、工具等物以一千四百五十一萬四千元在現地交付賣與甲○○○股份有限
    公司（下簡稱甲○○○公司），甲○○○公司亦於同日將其向盛揚公司買得之機
    器、工具等物連同放電機二台以一千六百二十六萬三千元賣與波茲曼公司，並於
    八十八年四月三十日在現地交付，上揭買賣價款已於八十九年四月三十日全部付
    清，上揭機器工具等物仍放置盛揚公司現地，應屬波茲曼公司所有等情，業據前
    告訴代表人丁○○及甲○○○公司承辦人陸偉信一致供述無異，且有證人陸偉信
    所提出甲○○○公司與盛揚公司之買賣契約書，甲○○○公司與波茲曼公司之買
    賣契約書、買賣標的物交貨與驗收證明書、指示付款同意書、協議書、申請書、
甲○○○公司與盛揚公司及波茲曼公司往來資金流向表、波茲曼公司付款分期票
    據明細表附卷可稽。又波茲曼公司原要與盛揚公司簽訂廠房租賃契約或設定抵押
    ，後請代書去查，發現盛揚公司廠房已被查封才沒有承租其廠房，但原盛揚公司
    員工改由波茲曼公司僱用支薪，且機器是波茲曼公司所有，並由波茲曼公司買原
    料在盛揚公司原地點自己生產到八月份，根本不是代管代收代付，當時被告是負
    責波茲曼公司向下游廠商訂貨之會計工作，與盛揚公司完全無關等情，業據前告
    訴代表人丁○○供述甚詳，訊之被告對告訴人之供述亦無意見，且被告亦坦承當
    時伊擔任波茲曼公司之會計，世行公司退還的錢應該是波茲曼公司所有（見本院
    九十年七月五日筆錄），又上揭土城清水郵局第０四五一六九之七帳號係盛揚公
    司向丙○○借用之帳號，存到丙○○該帳號的錢被告可以支配使用，業據被告及
    丙○○供述無異（見八十九年度他字第一０六五號偵查卷第十七頁、本院九十年
    七月五日筆錄）。按被告身為波茲曼公司之會計，明知波茲曼公司向世行公司訂
    購貨物所交付世行公司支付該貨款之本案系爭支票後，由世行公司退回該支票予
    波茲曼公司，被告竟將該支票存入其可以支配使用之上開帳號內提示付款，除提
    款將退貨後之應付貨款交付世行公司外，其餘貨款五萬二千九百二十元則拒不返
    還波茲曼公司，顯見被告具有為自己不法所有之侵占意圖甚明，被告上揭所辯委
    係圖卸刑責之詞，應不足採，勞工保險局九十年六月二十一日保承字第一０一一
    二一八號函檢附之盛揚公司勞工保險退保表顯與本案盛揚公司員工有於右揭時間
    改由波茲曼公司僱用支薪之事實無關，自不足為被告有利之證據，又被告聲請再
    傳訊證人丙○○，因證人丙○○業於偵查中供述明確，核無必要，被告右揭罪證
    明確，犯行洵堪認定。
三、核被告所為，係犯刑法第三百三十六條第二項之業務侵占罪。原審據以論科，被
    告上訴意旨矢口否認犯罪指摘原判決不雖無可取，但波茲曼公司向世行公司訂購
    之貨物一批中，因部分貨物規皮不合，被被告退貨回世行公司的為一萬八千個單
    位，原判決誤為一千八百個單位，又被告行為後刑法第四十一條有修正變更，原
    判決未明比較新舊法之適用，如何應適用新法，而遽援引刑法第四十一條第一項
    諭佑易科罰金之折算標準，均有未合，原判決既有可議，自應由本院將原判決予
    以撤改判。審酌被告之品行、犯罪之動機、目的、手段、所生危害，犯後態度及
    其他一切情狀，量處有期徒刑六月，惟被告行為後，刑法第四十一條業於九十年
    一月四日修正為「犯最重本刑為五年以下有期徒刑以下之刑之罪，而受六月以下
    有期徒刑或拘役之宣告，因身體、教育、職業、家庭之關係或其他正當事由，執
    行顯有困難者，得以一元以上三元以下折算一日，易科罰金。但確因不執行所宣
    告之刑，難收矯正之效或難以維持法秩序，者不在此限。」「併合處罰之數罪，
    均有前項情形，其塵執行之刑逾六月者，亦同。」並於同年月十日公佈施行，於
    同年月十二日生效，比較新舊法久規定，以變更後之新法對被告有利，依刑法第
    二條第一項前段之規定，自應適用裁判時之新法，對上述所處之刑諭知易科罰金
    之折算標準，又被告來曾受有期徒刑以上刑之宣告，有本院被告全國前案紀錄表
    附卷可稽，且被告於九十年七月五日本院調查中當庭交付前告訴代表人丁○○現
    金五萬三千元，丁○○自動找零一百元，賠償波茲曼公司之損害，被告經此受刑
    之宣告後，當知警惕信無再犯之虞，因認其所受刑之宣告以暫不執行為適當，爰
    併予宣告緩刑二年以勵自新。
四、據上論斷，應依刑事訴訟法第三百六十九條第一項前段、第三百六十四條、第二
    百九十九條第一項前段、刑法第三百三十六條第二項、第二條第一項前段，條正
    前後刑法第四十一條第一項前段、第七十四條第一款、罰金罰鍰提高標準條例第
    一條前段、第二條，判決如主文。
本案經檢察官覃正祥到庭執行職務。
中      華      民      國     九十     年      七      月    二十四    日
                            臺灣高等法院刑事第二庭
                                審判長法  官  蔡  長  溪
                                      法  官  林  俊  益
                                      法  官  楊  貴  志
右正本證明與原本無異。
不得上訴。
中      華      民      國     九十     年      七      月    二十六    日
                                      書記官  沈  秀  容
本案論罪科刑法條：
刑法第三百三十六條第二項：
對於業務上所持有之物，犯前條第一項之罪者，處六月以上五年以下有期徒刑，得併
科三千元以下罰金。


司法院資訊處製作；財團法人民間司法改革基金會備份。
